【裁判字號】    89,重上,287
【裁判日期】    901218
【裁判案由】    損害賠償
【裁判全文】
台灣高等法院民事判決  八十九年度重上字第二八七號
  上  訴  人  弘音多媒體科技股份有限公司
  法定代理人  許朝貴
  被  上訴人  協和國際多媒體股份有限公司
  法定代理人  王演芳
右當事人間，因損害賠償事件，上訴人對於中華民國八十九年一月十八日臺灣臺北地
方法院八十八年度重訴字第一九一四號第一審判決提起上訴，本院判決如左：
    主      文
上訴駁回。
第二審訴訟費用由上訴人負擔。
    事      實
甲、上訴人方面：
壹、聲明：
一、原判決駁回上訴人後開第二項部分廢棄。
二、被上訴人應給付上訴人新臺幣  (下同)八百萬元，並自起訴狀繕本送達翌日起至
    清償日止，按年利率百分之五計算之利息。
三、第一、二審訴訟費用由被上訴人負擔。
貳、陳述：
    除與原判決記載相同者，予以引用外，另行補充陳述略以：
一、上訴人業於九十年八月間，更名為「弘音多媒體科技股份有限公司」，有九十年
    十月三日所呈變更後之公司執照及登記資料各一份可稽。
二、上訴人未為訴之追加：
    上訴人主張：「縱認上訴人之終止合約不合法，而被上訴人之終止合約合法，被
    上訴人亦應返還擔保金新台幣四百萬元」等語，乃補充事實上或法律上之陳述，
    非為訴之追加（參照民事訴訟法第二百五十六條），被上訴人認為訴有追加而不
    予同意，容有誤會。
三、兩造授權經銷之電影著作物，非限於「夢工廠」影片：
(一)按解釋契約固須探求當事人之真意，但契約文字業已表示當事人真意，無須別事
    探求者，即不得反捨契約文字而更為曲解，最高法院十七年度上字第一一一八號
    著有判例。
(二)查系爭兩造所立之經銷契約書，乃被上訴人草擬並提供，其中就合約授權標的，
    於第二條明載「甲方（即被上訴人）所擁有版權之電影著作物，共院線片十五部
    。」是兩造合意之授權標的，乃「甲方擁有版權」之影片，故除於合約中已約明
    為附註已知之八部院線片外，餘七部乃被上訴人當時擁有版權之影片即可。是依
    合約之文義，只要被上訴人在授權當時，即民國（下同）八十八年三月十八日所
    擁有合法有效版權之代理影片，均可能為授權標的，合約既未明定只限於「夢工
    廠」影片，被上訴人就相反於合約內容之「變態事實」加以主張，自應就此加以
    舉證。況如前揭判例所揭示者，合約既已明文，而無疑義，自不得再為反於合約
    內容之解釋。
(三)再被上訴人迭抗辯，系爭授權影片十五部限於「夢工廠」出品者，惟此容非真實
    。蓋自兩造經銷期間之八十四年四月一日起至八十九年三月卅一日止，被上訴人
    在台灣地區所發行之「夢工廠」ＶＣＤ影片，亦僅有十二部，縱全部依約交付上
    訴人經銷，亦有不足，此亦可證系爭授權期間，被上訴人應提供上訴人之十五部
    院線片，應非僅限於「夢工廠」影片。若被上訴人就此主張認非實在，請其舉證
    在兩造合約期限內，除合約已約明之八部外，究尚可提供哪七部影片予上訴人經
    銷？
(四)又依被上訴人提出與皇統公司所立之影片經銷契約書中，就經銷標的，於合約第
    二條明白約定「甲方（即被上訴人）所擁有版權之環球電影公司影音光碟」，此
    合約同為被上訴人草擬及供應，本合約與兩造之系爭合約簽立日期相差僅五天（
    兩造合約八十八年三月十八日簽立，被上訴人與皇統公司環球影片合約則為八十
    八年三月廿二日簽立），兩份合約之期間均同自八十八年四月一日起，觀之合約
    內容，除第三條之經銷數量及金額外，餘內容可謂完全相同。是被上訴人與皇統
    公司合約，既明白限定「環球」影片，而兩造合約未限定「夢工廠」影片，應係
    故意排除，而非漏載者自明。
(五)再上訴人雖於致被上訴人之存證信函及假處分聲請中，主張係「夢工場影片」，
    惟：
    查兩造授權影片，應非限於「夢工廠」者，業如前述，縱上訴人曾於致被上訴人
    之存證信函表明「夢工廠」影片字樣，暨於假處分裁定之聲請時，亦表明禁止將
    「夢工廠」影片「搶救雷恩大兵」交付第三人經銷，亦不應影響兩造合約內容。
    況上訴人致被上訴人之存證信函中，表明「夢工廠」影片實係「夢工廠等」影片
    之漏植，業據上訴人於本院書狀表示甚明。另假處分之聲請，亦表明「夢工廠」
    影片，則因該假處分對象只限於「搶救雷恩大兵」一影片爾，而該影片已確知為
    「夢工廠」影片，故尚不得以此推論上訴人之意，乃指十五部均為「夢工廠」影
    片。
四、依系爭影片發行之系統，可知兩造授權標的原不限於夢工場所出品者：
    按「夢工廠」僅為一影片製作公司，本身並無影片發行系統，其所出品之影片大
    部分均交由環球公司發行，環球公司則又將美國以外地區之發行權交ＣＩＣ公司
    （按ＣＩＣ公司同時又代理派拉蒙美國以外地區之發行權）發行，而被上訴人則
    為ＣＩＣ公司在台灣地區之代理商，故被上訴人在台灣同時代理發行環球公司及
    派拉蒙之影片，而被上訴人即是透過代理環球影片，而取得「夢工廠」影片在台
    之發行權。上訴人於兩造簽約時，因知此事實，故上訴人於簽約時之認知，乃凡
    被上訴人所代理之環球或派拉蒙之影片，除合約附註中已確定之八部外，餘者只
    要是院線片，而為被上訴人所代理者，均屬合約影片，此事實只要命被上訴人提
    出與ＣＩＣ公司之代理合約或提出與「夢工廠」影片之代理合約自明。易言之，
    若被上訴人與國外代理片商未就「夢工廠」影片單獨代理，其何能就該影片單獨
    授權於上訴人？
五、依被上訴人將系爭影片送新聞局審查之申請書暨所附之相關證物，亦可證兩造合
    約標的未限於夢工場影片：
(一)系爭「戰略殺手」影片（兩造合約英文名稱為「Out of Sight」），被上訴人辯
    稱係英文名稱「The peacemaker」之誤，應係夢工場影片，惟依被上訴人於民國
    八十七年六月廿九日將該「戰略殺手」（英文名稱The peacemaker）影片送審時
    ，依審查申請書所載，該影片之「出品公司」為「（中文）美國環球影片公司」
    、（外文）Universal City Studios INC」，且依該申請書所附「財團法人電影
    及錄影著作保護基金會」（下稱MPA）所出具之授權證明書所載，被上訴人取得
    本影片乃基於「CIC  Video International」之授權。足證本影片非夢工場出品
    。
    另本影片於八十九年六月二日被上訴人申請換證時，被上訴人提出之審查申請書
    、授權證明書等，均載明系爭影片為「美國環球影片公司出品」，且授權乃來自
    「CIC」及「美國環球影片公司」。
(二)而「戰略高手」影片（英文名稱「Out of Sight」，依被上訴人提出之審查申請
    書載，出品公司亦同為「美國環球影片公司」，其授權來源，則為「 CIC」公司
    之授權。
(三)至被上訴人抗辯應為「夢工場影片」之「晶兵總動員」 (Small Soldier)，依被
    上訴人提出之「審查申請書」亦載為環球影片公司出品，其授權亦來自CIC 公司
    ，非夢工場影片公司。
    即該影片於八十九年六月間向新聞局申請換證時，有關影片之出品公司及授權來
    源均同前述之記載。
(四)再依「戰略高手」(Out of Sight)影片之送審申請書所附之MPA 所出具之證明書
    中所載之授權影片，包含有「Saving  Private Ryan（搶救雷恩大兵）」（編號
    6）及「Out of Sight」(編號10）兩片，依被上訴人主張前者乃屬夢工場影片，
    後者乃屬環球影片，是依被上訴人之主張，可證不論「夢工場」影片或環球影片
    ，被上訴人均來自同一之授權合約，應可確定。
(五)再依被上訴人於「戰略殺手」影片送審時，所附MPA出具之授權證明書，載明「
    ANTZ（小蟻雄兵）」（編號6）、「Mouse     Hunt（捕鼠器）」（編號8）、
    「Deep Impact（彗星撞地球）」（編號9）、「The Peacemaker（戰略殺手）」
   （編號10）、「Amistad（勇者無懼）」(編號12）及「Prince of Egypt（埃及王
    子）」（編號16)等影片，均「確實經Universal  City Studios INC.（環球影
    片公司）授權」，上該影片均為兩造合約附件所載之院線片，可證被上訴人所稱
    兩造合約之授權影片，均為夢工場影片，而不含任何環球公司之影片者，容非事
    實。
    綜據上開證物可知，被上訴人並未取得夢工場影片之獨家授權，僅有CIC公 司及
    美國環球影片公司之授權，被上訴人承上開影片公司之授權，另轉授權上訴人經
    銷其產品，則兩造合約既未約明限於「夢工場」出品之產品，其主張應僅限於「
    夢工場」影片者，不僅與事實不符，更無依據。
六、被上訴人就本案系爭夢工場影片，於本案以外均主張係「美國環球影片公司」
    之影片：
    查被上訴人為打擊非法侵害其就系爭合約影片所取得權利之行為，而於市場上對
    非法侵權之人提起取締、訴訟等行為，然其於主張權利時，就系爭合約對外均主
    張係「美國環球影片公司」之影片，此分別可由台灣板橋地方法院八十八年度易
    字第一一五九號、台灣桃園地方法院八十八年度易字第六八三號、台灣台北地方
    法院八十八年度易字第一九六四號刑事判決中，被上訴人就系爭合約影片中之「
    彗星撞地球」、「捕鼠氣」、「戰略殺手」等影片均主張屬「美國環球影片公司
    」之影片可證，顯見被上訴人爭執系爭合約影片應限於夢工場影片云云，俱與事
    實不符，並不可採。
七、系爭契約之影片名稱，應以英文為準：
(一)查兩造之經銷契約之授權標的，乃屬西片，以英語發音，並非華語影片，自應以
    英文片名為主，中文名稱只不過是暫譯性質，必待正式發片時確定，與契約所用
    文字、經銷地區應無關聯，否則自無須於附註影片中文片名之後，特別加註英文
    片名。蓋其目的就是為特定授權標的指何部影片，避免與其它類同中譯片名混淆
    ，造成標的不確定而致生糾紛，為維交易之安全，自當以英文片名為主。
(二)次查，被上訴人於原審辯稱，「戰略殺手」之英文名稱Out    of   Sight係The
    Peacemaker之誤植，殊屬牽強。蓋其舉「捕鼠氣」誤植為「捕鼠『器』」，英文
    片名「Mouse  Hunt」誤植為「"N"ouse  Hunt」，僅一字之差，或屬可通，但「
    Out of Sight」與「The Peacemaker」兩字無論在字數、外觀與文義上，均截然
    不同，豈容以「誤繕」一語即可含混帶過？若此說可以成立，豈非「戰略『殺』
    手」，亦可解釋為「戰略『高』手」之誤植？則簽訂合約之意義何在？
(三)再依本院向新聞局調閱之「戰略高手」、「殺略殺手」及「晶兵總動員」等三部
    錄影帶節目審查申請書及授權合約書，其送審所附之「證明書」（為申請核發審
    查證明之用），其上有關之著作名稱之記載，亦均為「英文」，而非以中文為準
    。
(四)系爭「戰略高手」影片  (Out of Sight)，被上訴人於八十八年一月廿八日送審
    之審查申請書上載，影片之中文名稱為「戰略高手：狂徒末路」，足證「Out of
    Sight」影片之中文名稱有二，即「戰略高手」及「狂徒末路」，若依被上訴人
    所辯，外國影片於本國應完全以中文名字為準，則本影片依被上訴人所述，中文
    名稱不同，應即為兩不同影片，顯與事實相背，故唯有以英文名稱為準，始得確
    定影片內容。
(五)證人皇統公司陳進憲先生於本院九十年一月三日準備期日亦證稱，「我們訂購合
    約影本（應係「片」之誤）如何區分，是以中、英文字及卡司來分，不太論哪家
    公司的產品」。而中文譯名因迭有不同，故應以英文片名為準，始稱合理。
(六)末按，意思表示內容有錯誤，或表意人若知其事情，即不為意思表示者，表意人
    得將其意思表示撤銷之。但以其錯誤或不知事情，非由表意人自己之過失者為限
    （民法第八十八條參照）。查被上訴人自承兩造授權影片為「戰略殺手」  (The
    Peacemaker)，而非「戰略高手」  (Outof Sight)，之所以於合約附註中載明「
    戰略殺手"Out of Sight"」，實乃出於「誤植」云云，其不值採，已如前述。縱
    如其所自承，則該等錯誤已構成上揭法條之意思表示內容有錯誤，為保障交易安
    全，在未依法撤銷其意思表示前，自仍有效力。從而上訴人信賴被上訴人所授權
    合約之附註影片為「Out of Sight」，自非無據。是故被上訴人將系爭「Out of
    Sight」影片重複授權予訴外人皇統公司，自屬違約行為。
    綜上所述，「out of sight」影片即為兩造合約授權標的，而不論影片之中文名
    稱為「戰略殺手」或「殺略高手」，上訴人既已將該影片授權他人，自已違約。
八、被上訴人確有將授權標的影片重複授權豐騰公司之違約：
(一)依被上訴人所不否認者，其於八十八年五月廿五日將夢工場影片授權於豐騰公司
    代理。而被上訴人來函終止與上訴人間系爭契約之時間為八十八年五月廿九日，
    設若上訴人於五月廿日終止契約之通知不合法（假設之詞），則被上訴人於五月
    廿五日之授權，即有違兩造合約獨家經銷之約定。
(二)被上訴人雖辯稱，雖合約終止前即與豐騰公司簽約，惟係在契約終止後，才將影
    片交予豐騰公司，因此並無違約重複授權之事實，惟其所辯，顯無依據。蓋：兩
    造系爭契約約定，上訴人於授權期間乃為「獨家總經銷」，既為獨家，即不容被
    上訴人於契約期間另行授權他人，依被上訴人與豐騰公司之契約第一條載明，契
    約期間乃始自八十八年五月廿五日。而兩造契約期間乃自八十八年四月一日至八
    十九年三月卅一日，被上訴人於兩造契約期間內重複授權，業已明顯，縱被上訴
    人所辯，兩造終止契約後始交付產品者屬實，亦已違反授權經銷契約之內容。
(三)是若兩造終止契約之主張，均非合法，則上訴人另以本院九十年一月十六日準備
    書續狀為通知改正違約行為之意思表示，即屬有據，被上訴人既未能如期改正其
    違約行為，上訴人爰再以本書狀之送達為終止契約意思表示之通知。
    綜上，縱認上訴人起訴主張被上訴人於八十八年四月間，違約將「out of light
    」影片授權皇統公司之事實無據，則依前開所述，被上訴人亦構成違約，上訴人
    仍得依本案主張損害賠償。
九、上訴人請求損害之計算依據：
    按上訴人就系爭經銷影片，乃依市場零售價（六百八十八元「七五折」批給經銷
    商，是上訴人批發價應為五百十六元，依「八十七年度營利事業所得各業所得額
    標準及同業利潤標準」，上訴人之業別屬「錄影帶、錄音帶、唱片、ＣＤ唱片、
    碟影片」的批發類，淨利為年度營業額百分之九，依此標準計算，上訴人每出售
    一張ＶＣＤ，應得淨利為四十六點四四元  (516x9%)，則上訴人本案經銷之合約
    淨利應為六百九十六萬六千元 (46.44x0000000  張)，上訴人爰先請求其中四百
    萬元部分。
乙、被上訴人方面：
壹、聲明：
一、請求駁回上訴人之上訴。
二第二審訴訟費用由上訴人負擔。
三如受不利判決，被上訴人願供擔保請准宣告免予假執行。
貳、陳述：
    除與原判決記載相同者，予以引用外，另行補充陳述略以：
一、被上訴人不同意上訴人所為訴之追加：
(一)按上訴人於曾主張：「縱認上訴人之終止合約不合法，而被上訴人之終止合約合
    法，被上訴人亦應返還擔保金四百萬元」等語。惟查：
    民事訴訟法第四百四十六條第一項規定：「訴之變更或追加，非經他造同意，不
    得為之。但第二百五十五條第一項第二款至第六款情形，不在此限。」
    查本件上訴人於原審係以被上訴人將「戰略殺手」一片重複授權他人為由，主張
    終止契約並提起本訴，此與被上訴人主張上訴人未依約給付保證金而終止契約之
    事實並不相同。因此，上訴人於提起上訴後，將被上訴人主張之終止契約作為其
    請求返還保證金之依據，顯然與其起訴時主張返還之理由不同，請求之基礎事實
    顯非同一，自屬訴之追加，被上訴人爰依法表示不同意。
    何況，保證金之性質係為擔保債務之履行及損害賠償之用，就上訴人之違約行為
    所造成被上訴人之損害，被上訴人於原審已有提及，以故，在損害尚未結算清楚
    之前，上訴人自無由請求返還系爭擔保之保證金。
(二)上訴人主張被上訴人另授權豐騰公司經銷，已屬違約，故以訴狀送達為催告及終
    止契約之表示云云。惟查，上訴人利用本件訴訟程序進行與本案無關事項之催告
    及終止意思表示，並不合法，倘若上訴人因此而為訴之變更追加，被上訴人爰依
    法表示不同意。
二、本案之爭點：
(一)依本件上訴人起訴之原因以觀，本件之事實爭點只有一項而已，即被上訴人有無
    將系爭「戰略殺手」影片重複授權他人，若被上訴人並無重複授權之違約行為，
    則上訴人以此為由寄發存證信函主張終止契約，即非有理，其據此提起本訴，自
    無理由而應駁回。至於上訴人所稱被上訴人於終止合約之後，另行授權他人經銷
    影片乙節，則與本件爭點毫無關聯，先予敘明。
(二)就本案爭點而言，被上訴人係授權上訴人經銷「夢工廠」之「戰略殺手」影片，
    而被上訴人另授權訴外人皇統公司經銷之影片，則為「環球公司」之「戰略高手
    」影片，兩者影片內容、卡司迥然不同，並無重複授權之情事，為原審調查確認
    在案，況且，被上訴人亦委請律師函覆澄明。故被上訴人並無違約重複授權「戰
    略殺手」影片，足堪認定，則上訴人任意主張終止契約，提起本訴，顯非有據。
三、兩造經銷契約之「戰略殺手」影片係「夢工廠（場）」之影片：
(一)民事訴訟法第二百七十九條第一項規定：「當事人主張之事實，經他造於準備書
    狀內或言詞辯論時或在受命法官、受託法官前自認者，無庸舉證。」
(二)依原審卷上訴人寄發之存證信函所載：「主旨：請於文到後即日停止將夢工場影
    片戰略殺手之影音光碟  (ＶＣＤ)交付皇統公司經銷。－－－說明：一、緣本公
    司於民國八十八年三月十八日與協和公司簽訂契約，由本公司擔任協和公司所代
    理「夢工場」影片十五部之影音光碟片之總經銷－－－」內容字義清楚明白，足
    證兩造係以「夢工廠（場）」之「戰略殺手」影片為合約標的物，並為兩造所明
    知。甚且，上訴人係發函催告禁止被上訴人將「夢工廠」之「戰略殺手」交付皇
    統公司經銷，但事實上被上訴人是將「環球公司」之「戰略高手」交付皇統公司
    經銷，並不是「夢工廠」之「戰略殺手」，因此被上訴人顯未違反合約約定，亦
    無違背上訴人存證信函之催告。
(三)上訴人主張上開存證信函所載「夢工場」影片實係「夢工場等」影片之漏植云云
    。惟查，該存證信函只催告一部夢工場之「戰略殺手」影片，何來所謂「夢工場
    等」影片之漏植可言，故上訴人所主張者，實不足採
(四)又，原審卷附「戰略高手」之包裝封面上，其男主角已標明：「戰略殺手」喬治
    庫隆尼  (即該男主角曾另主演「戰略殺手」一片)，故自包裝標示上亦可一望即
    知「戰略高手」與「戰略殺手」是兩部不同之影片，身為專業影片商之上訴人，
    豈能諉為不知？職是，上訴人明知及此，卻仍主張被上訴人違約重複授權云云，
    實非有理。
四、兩造經銷契約之附註影片，以中文片名為主：
(一)按兩造經銷契約係中文合約，經銷地區僅限於「中華民國台澎金馬地區」，該合
    約所附註之影片均為國內已上映影片而有中文片名可據，因此系爭契約之附註影
    片自以中文片名為準，並不因經銷之影片為外國影片而受影響。
(二)次按，由上訴人存證信函以觀，上訴人係催告「停止將夢工場影片戰略殺手之影
    音光碟  (ＶＣＤ)交付皇統公司經銷，可見上訴人亦係依據兩造經銷契約之中文
    片名而發函，其並非以英文片名為準而發函催告不可將「OUT OF SIGHT」影片交
    付他人經銷。
(三)倘依上訴人臨訟主張應以英文片名為準，則被上訴人是否不可將「OUT OF SIGHT
    」一片交付他人經銷，但卻可將「戰略殺手」影片交付他人經銷？果爾，上訴人
    又為何寄發存證信函禁止上訴人將「戰略殺手」影片交付他人經銷？殊有矛盾。
(四)況且，若以英文片名為準，則上訴人自應催告英文片名才是，但上訴人卻並未發
    函禁止將「OUT OF SIGHT」影片交付他人經銷，是其逕行主張終止合約，亦與兩
    造合約第七條約定不合，自非適法。
(五)參諸國內其他媒體播映外國影片時，亦係標示該影片之中文片名，而非英文片名
    ，由此亦足得證系爭契約於台灣地區經銷之影片，係以中文片名為主。
五、夢工廠公司授權他人代理發行影片，並不影響影片之歸屬：
(一)夢工廠公司固將其影片交予環球公司代理發行，但並不因環球公司代理發行即使
    該影片變成環球公司之影片，而不是夢工廠之影片，此點亦為上訴人所是認。以
    故，影片之誰屬仍應視其製作者及著作權人而定。
(二)本件「戰略殺手」影片係夢工廠製作及擁有著作權，而「戰略高手」係環球公司
    製作及擁有著作權，易言之，「戰略殺手」係「夢工廠」之影片，「戰略高手」
    係「環球公司」之影片，此為兩造所不爭執。是故，「戰略殺手」雖由環球公司
    代理發行，但並不因此變成為「環球公司」之影片；而「戰略高手」一片既非夢
    工廠公司製作及擁有著作權，自亦不會因環球公司之發行而變成「夢工廠」影片
    ，灼然無疑。從而，被上訴人並未將「夢工廠」之「戰略殺手」交付他人經銷，
    要無違反兩造之合約。
六、被上訴人終止契約，並無違反誠信原則：
(一)兩造均明知系爭契約經銷標的物為「夢工廠」之「戰略殺手」，而非「環球公司
    」之「戰略高手」，已如前述，且上訴人寄發存證信函後，被上訴人亦以律師函
    敘明兩造經銷契約與被上訴人另授權皇統公司經銷之影片內容，迥然不同。是故
    ，上訴人未查明事實，反一再誣指被上訴人違約重複授權，委無足取。
(二)由刑事判決可知，上訴人為取得夢工廠影片之經銷，而受中亞公司之詐騙，此亦
    有上訴人與中亞公司簽訂之合約，載明銷售夢工廠影片十五部可證。嗣上訴人發
    覺受騙後，才找真正擁有「夢工廠」 (DREAM WORKS)影片經銷權之被上訴人簽約
    ，足見上訴人係為經銷夢工廠影片而與被上訴人簽訂系爭契約。
(三)就被上訴人而言，本可自行經銷而無須授權上訴人經銷，但知其遭人詐騙後基於
    同情，乃同意授權上訴人經銷，孰知簽約後，上訴人非但不依約付款，又誆指被
    上訴人違約，甚至發函予其他經銷商，影響被上訴人聲譽至鉅。尤有進者，上訴
    人已明知中亞公司以假合約施詐，上訴人已另與被上訴人簽訂系爭之經銷契約，
    但其卻仍以中亞公司及上訴人間之合約為據，並以中亞公司之假合約為證物，向
    法院聲請假處分，欲對被上訴人實施假處分，令被上訴人甚感莫名。由是在在得
    證上訴人毫無履約誠意，因此上訴人未依約付清款項，被上訴人合法行使終止契
    約權利，並無不當。上訴人未思其自己違約行徑，反指摘被上訴人終止契約違反
    誠信云云，要不值採。
七、上訴人請求損害賠償，並不可採：
(一)被上訴人並無違約重複授權「戰略殺手」影片之行為，故上訴人請求被上訴人違
    約賠償，已非有理。
(二)再者，上訴人稱其每片利潤為九十六元，被上訴人否認之，上訴人不僅未舉證證
    明其售價及利潤，且亦未扣除廣告、行銷、稅捐等費用，則其主張自不值採。
(三)至於上訴人引用「八十七年度同業利潤標準」作為損害之依據，但查同業利潤標
    準僅為稅捐機關課稅之參考，並非損害之證明，故上訴人以此而為主張，亦無足
    取
(四)何況，上訴人本身未依約繳付保證金，根本無法請求被上訴人交付影音光碟片經
    銷，則其何來銷售利潤之損害可言。
八、綜右所述，被上訴人並未將「戰略殺手」影片重複授權，上訴人任執乙詞指摘被
    上訴人違約而終止契約，提起本訴，顯不合法，原審詳為審酌判決駁回其訴，洵
    屬正確上訴人仍執陳詞提起上訴，實非有理。
    理      由
一、上訴人起訴主張：被上訴人以所擁有版權之電影著作物，共院線片一十五部，授
    權上訴人獨家總經銷影音光碟，於八十八年三月十八日與上訴人簽訂契約書，約
    定授權地區限於中華民國台、澎、金、馬地區，期間自八十八年四月一日起至八
    十九年三月三十一日止，上訴人於簽約時預付保證金四百萬元；惟查被上訴人於
    簽約後之同年三月間，即違反契約與第三人皇統公司另立經銷契約，將應交付上
    訴人經銷之第一部影片「戰略殺手」交付皇統公司經銷，上訴人乃因被上訴人有
    此之違約行為，致上訴人受有損害，乃終止契約。為此，基於依不當得利返還請
    求權、損害賠償請求權之法律關係，求為命被上訴人返還上訴人預付之保證金四
    百萬元，及賠償損害四百萬元。合計為八百萬元本息之判決。
二、被上訴人則以：上訴人於八十八年三月十八日與被上訴人簽訂之契約書，係約定
    由被上訴人提供美國「夢工廠」公司製作之影片，雙方之第一部片名為「戰略殺
    手」，中文片名無誤，英文片名應為「THE PEACEMAKER」，竟於契約中誤植為「
    OUT OF SIGHT」，致上訴人誤以為被上訴人與第三人皇統公司所簽訂之授權合約
    中之英文片名為「OUT OF SIGHT」之「戰略高手」與「戰略殺手」為同一部影片
    ；惟查「戰略高手」與「戰略殺手」之男主角同為喬治庫隆尼主演外，前者為美
    國「環球」影片公司製作發行，後者之發行公司為「夢工廠」影片公司，女主角
    亦不相同，其非同一影片，被上訴人曾委請律師函覆上訴人澄清，被上訴人無違
    約行為，上訴人終止契約於法無據；再者上訴人亦未依約給付二千一百萬元之保
    證金，致使被上訴人無法將影片交付上訴人經銷亦受有損害，詎上訴人反要求被
    上訴人給付八百萬元本息，於法自屬無據等語，資為抗辯。
三、上訴人主張被上訴人以所擁有版權之電影著作物，共院線片一十五部，授權上訴
    人獨家總經銷影音光碟，於八十八年三月十八日與上訴人簽訂契約書，約定授權
    地區限於中華民國台、澎、金、馬地區，期間自八十八年四月一日起至八十九年
    三月三十一日止，上訴人於簽約時預付保證金四百萬元，嗣被上訴人於簽約後之
    同年三月間，與第三人皇統公司簽立經銷契約，將「戰略高手」英文片名為「
    OUT OF SIGHT」交付皇統公司經銷，及上訴人以存證信函致被上訴人為終止契約
    之意思表示等事實，為被上訴人所不爭執，且有兩造簽訂之契約書、被上訴人與
    皇統公司簽訂之契約書、被上訴人收受四百萬元致上訴人之傳真函，及上訴人致
    被上訴人之存證信函等影本在卷足憑；上訴人上開主張之事實，應堪信為真實。
四、按：解釋意思表示，應探求當事人之真意，不得拘泥於所用之辭句。民法第九十
    八條定有明文。又：契約應以當事人立約當時之真意為準，而真意何在，又應以
    過去事實及其他一切證據資料為斷定之標準，不能拘泥文字致失真意。最高法院
    十九年上字第四五三號著有判例，可資參照。經查本件上訴人所主張被上訴人交
    付予皇統公司經銷影片之英文片名為「OUT OF SIGHT」，與被上訴人依兩造所簽
    訂契約書應交付上訴人經銷之英文片名同為「OUT OF SIGHT」，但前者之中文片
    名為「戰略高手」，與後者之中文片名「戰略殺手」並不相同，而「戰略高手」
    ，係由環球影片公司所製作、發行，而「戰略殺手」，係由夢工廠影片公司製作
    、發行，兩片男主角同為喬治庫隆尼，前者英文片名為「OUT OF SIGHT」、女主
    角為珍妮佛羅培茲，後者英文片名為「THE PEACEMAKER」、女主角為妮可基曼，
    中文片名僅一字之差，確易使人誤認，惟兩部影片確非相同，有兩片之包裝標示
    附於原審卷第三四、三六頁足憑；且被上訴人於上訴人質疑時，即委託律師函知
    上訴人無重複授權之情事，並依上訴人於八十八年四月二十七日致被上訴人之存
    證信函，亦主張被上訴人不得將夢工場影片「戰略殺手」之影音光碟交付皇統公
    司經銷，有該存證信函影本在卷為憑，而夢工場影片公司製作、發行之「戰略殺
    手」，其英文片名應為「THE PEACEMAKER」，亦有前揭包裝標示附於原審卷第三
    四頁足稽，被上訴人抗辯兩造所簽前揭契約書附註，將夢工場影片公司製作發行
    「戰略殺手」，英文片名誤植為「OUT OF SIGHT」，要非無可採。依前揭法條規
    定、判例意旨，被上訴人依約應交付上訴人經銷之影音光碟為「戰略殺手」、英
    文片名應為「THE PEACEMAKER」，始符兩造立約時之真意。
五、上訴人又主張被上訴人依約應交付上訴人經銷之影片，非以夢工廠影片公司製作
    發行之影片為限，系爭影片為英語影片，合約約定之片名當以英文片名為主等語
    ；經查，兩造所簽訂之契約書，雖未明文約定被上訴人所應交付影片之製作發行
    公司，僅約定以被上訴人所擁有版權之電影著作物為限，固屬不虛；惟查兩造於
    簽約時，除將已上映順序中之八部影片列為契約附註外，對被上訴人擁有版權之
    電影著作物僅限於已上映之院線片為範圍；因之，約定內容未就製作發行之公司
    予以約定，然與上訴人所提出之皇統公司之六月份ＶＣＤ新片簡介 (附於原審卷
    第五五、五六、五七頁) 對照，其中之「彗星撞地球」「捕鼠氣」「晶兵總動員
    」「小蟻雄兵」均係夢工廠影片公司之影片，而上訴人於八十八年六月間對於被
    上訴人聲請假處分，於其假處分之聲請事件，即指明被上訴人不得將代理「夢工
    廠」影片公司發行之「搶救雷恩大兵」（即系爭合約附註六之影片）交付予上訴
    人及訴外人中亞傳播股份限公司以外之第三人  (經銷商)，有原法院八十八年度
    裁全字第二七一五號附卷可稽；又查被上訴人於八十八年三月二十二日與訴外人
    皇統公司簽訂之契約書，係以環球影片公司之影片為其契約標的，而本件兩造所
    簽訂契約之授權標的，以被上訴人所擁有版權電影著作物，共院線片十五片，授
    權上訴人獨家總經銷，被上訴人如重複將夢工廠影片交與皇統公司，將牴觸與上
    訴人所約定之獨家經銷之契約內容；從而，兩造所簽定契約書雖未約定影片之製
    作、發行公司，但由契約書附註中之之五部影片，及由前述卷證資料，堪認兩造
    所約定之影片，應以夢工廠影片公司製作發行之影片為其授權標的；又兩造於契
    約書中約定之授權經銷契地區僅限於中華民國台、澎、金、馬地區為限，且以被
    上訴人所擁有版權之院線片十五部，授權上訴人獨家經銷，另於契約附註「已上
    映順序片名如下：」記載，既將授權區域限於台、彭、金、馬之使用中文地區，
    又標明為院線片，並以中文片名列於英文片名之前，尚難認兩造所約定之片名以
    英文片名為主，而應以中文片名為兩造契約之真意。上訴人為上開主張，自無足
    採。
六、上訴人另主張由皇統公司於六月份ＶＣＤ之新片簡介，有兩造契約約定之影片「
    彗星撞地球」「捕鼠器」「晶兵總動員」「小蟻雄兵」等，皇統公司公開說明書
    有載明其自訴外人豐騰科技股份有限公司於八十八年五月二十五日取得夢工廠影
    片公司之影片，牴觸兩造間之契約，足認被上訴人有重複授權之違約事實等語；
    被上訴人抗辯其與皇統公司於八十八年三月二十二日簽訂，內容係以環球公司影
    片為契約標的，被上訴人於八十八年五月二十五日與豐騰科技公司再簽約，皇統
    公司與豐騰科技公司間之契約，雖由被上訴人公司提供影片，但被上訴人已與上
    訴人終止契約，非重複授權等語；經查，被上訴人與皇統公司間之契約，係以環
    球影片公司之影片為其契約標的，關於公開說明書上載明之豐騰科技公司之夢工
    廠影片，據證人許進憲即皇統公司職員證述，皇統公司與豐騰科技公司於八十八
    年五月底簽約，影片源自被上訴人等語在卷，而被上訴人公司與豐騰科技公司於
    八十八年五月二十五日簽約，契約僅約定以被上訴人所有之電影著作物為限，並
    未以夢工廠影片公司發行之影片為約定內容，被上訴人提供予豐騰科技公司之影
    片，非必為夢工廠之影片；被上訴人於八十八年五月六日以存證信函，催告上訴
    人履行給付保證金餘額，否則終止契約，八十八年五月二十九日向上訴人為終止
    契約之意思表示，有被上訴人提出之存證信函  (附於原審卷第七九－八六頁)可
    按，被上訴人於請求履行保證金之給付，上訴人未為履行，被上訴人於八十八年
    五月下旬終止與上訴人間之契約同時，將前開「彗星撞地球」等影片讓與皇統公
    司，尚難認與被上訴人本件契約之授權期間有所牴觸，被上訴人無違約之事實，
    至為明確。
七、綜上所述，被上訴人因兩造所簽訂契約書將「戰略殺手」之英文片名誤植，致上
    訴人將「戰略殺手」影片誤為「戰略高手」，雖經被上訴人委託律師發函澄清，
    未為上訴人所接受，惟依前所述，上訴人之主張均無可採，其終止與被上訴人間
    之前揭契約，於法尚非有據，進而依不當得利返還請求權、損害賠償請求權之法
    律關係，訴請被上訴人給付八百萬元本息，失所依據，不應准許。從而，原法院
    為其敗訴判決，並駁回其假執行之聲請，經核無違誤；上訴意旨，仍持陳詞指摘
    原法院之判決不當，求予廢棄，非有理由，應予駁回。
八、本件事證已臻明確，兩造其他攻擊、防禦方法及提出未援用之證據，經斟酌後認
    不影響判決基礎，無逐一論述之必要，併此敘明。
據上論結，本件上訴為無理由，爰判決如主文。
中      華      民      國    九十      年      十二      月    十八    日
                        民事第六庭審判長法  官  吳  欲  君
                                        法  官  藍  文  祥
                                        法  官  陳  博  享
右正本係照原本作成。
如不服本判決，應於收受送達後二十日內向本院提出上訴書狀，其未表明上訴理由者
，應於提出上訴後二十日內向本院補提理由書狀（均須按他造當事人之人數附繕本）
上訴時應提出委任律師或具有律師資格之人之委任狀；委任有律師資格者，另應附具
律師及格證書及釋明委任人與受任人有民事訴訟法第四百六十六條之一第一項但書或
第二項（詳附註）所定關係之釋明文書影本。
中      華      民      國    九十      年    十二      月    二十      日
                                        書記官  鄭  靜  如
附註：
民事訴訟法第四百六十六條之一（第一項、第二項）：
對於第二審判決上訴，上訴人應委任律師為訴訟代理人。但上訴人或其法定代理人具
有律師資格者，不在此限。
上訴人之配偶、三親等內之血親、二親等內之姻親，或上訴人為法人、中央或地方機
關時，其所屬專任人員具有律師資格並經法院認為適當者，亦得為第三審訴訟代理人
。


司法院資訊處製作；財團法人民間司法改革基金會備份。
